【裁判字號】    99,訴,499
【裁判日期】    990819
【裁判案由】    損害賠償
【裁判全文】
臺灣彰化地方法院民事判決  99年度訴字第499號
原      告  中連汽車貨運股份有限公司
法定代理人  丙○○
訴訟代理人  乙○○
被      告  甲○○即昇億佛俱企業社
訴訟代理人  陳忠儀律師
            林泓帆律師
上列當事人間請求損害賠償事件，本院於民國99年8月5日言詞辯
論終結，茲判決如下：
    主  文
原告之訴及假執行之聲請均駁回。
訴訟費用由原告負擔。
    事實及理由
一、原告起訴主張：
  (1)原告載送貨物之長途班車（車號：SH-736）於中山高速公路
    南下320.1公里處，車箱內部悶燒，車箱中左側第三格火損
    最嚴重，且在該處附近發現一點香器，內裝有卡式瓦斯罐，
    另有小型噴槍一只，燒毀特別嚴重。經清查目前全部索賠客
    戶，並無發現有其他客戶託運易燃物品，顯見本次火災係由
    該點香器所引起。
  (2)該點香器係由訴外人金普五金藝品廠委託原告運送，有運送
    契約關係，被告乃金普五金藝品廠之代理人或使用人，依民
    法第224條、第631條及原告之託運單注意事項第7點規定，
    被告未告知原告該點香器為危險、易燃物品，有應注意而未
    注意之過失，致生本件損害，有相當因果關係，應負損害賠
    償責任。
  (3)又金普五金藝品廠為該點香器之商品製造人，因商品為該客
    戶之通常使用發生故障，才委由原告運送該貨物，然在過程
    中發生本件火災，依民法第191條之1第1項規定，金普五金
    藝品廠應負損害賠償責任，另依同法條第4項規定，被告亦
    應與商品製造人負同一責任。爰依侵權行為、運送契約法律
    關係提起本訴，並聲明：被告應給付原告新台幣（下同）98
    9,883元，及自起訴狀送達日起至清償日止，按年息5%計算
    利息；訴訟費用由被告負擔；願供擔保，請准宣告假執行。
二、被告則以：
  (1)被告否認對原告有侵權行為，亦否認係金普五金藝品廠之代
    理人或使用人。被告並未與原告訂有運送契約，不受原告所
    提託運單上條款之拘束。
  (2)本件原告就其所主張被告成立侵權行為之事實，應負舉證之
    責，惟原告所提出之照片，並無法證明該點香器處是燒毀特
    別嚴重或最嚴重者。另依火災事件實務而言，火災現場所受
    燒毀最嚴重處，未必即是起火點，自不得以該點香器附近燒
    燬之情形，遽認本件火災與該點香器有關，更不足認該點香
    器即為起火原因。又本件火災之起火原因、與該點香器間之
    關連性及與被告之行為間有何因果關係等事項，原告均未舉
    證加以證明。退步言之，縱認本件火災與該點香器有關，然
    該點香器為被告之客戶所有，原告乃受金普五金藝品廠之委
    託而來被告處收取，由原告公司人員自行將之置入該發生火
    災之車輛，被告對此並無任何之故意或過失行為。又原告所
    提出之運送客戶聲請賠償明細，雖列出請賠額總合計989,88
    3元，然該明細是原告自行製表之資料，並未證明其與事實
    相符，自不足採。
  (3)另原告如欲以民法商品製造人責任之規定向被告有所主張，
    依最高法院93年臺上字第989號判決，原告應就其損害與該
    點香器之通常使用間確有相當因果關係乙節，盡積極之舉證
    責任等語，資為抗辯，並聲明：原告之訴及假執行之聲請均
    駁回；訴訟費用由原告負擔；如受不利判決，願供擔保請准
    宣告免為假執行。
三、法院之判斷：
  (1)原告主張被告係託運人金普五金藝品廠之代理人或使用人，
    惟此為被告所否認，原告復未舉證以實其說，其上開主張自
    不足採信。
  (2)被告既非託運人，亦非託運人金普五金藝品廠之代理人或使
    用人，則原告主張依運送契約法律關係及託運單注意事項第
    7點規定，被告應告知而未告知原告上開點香器為危險、易
    燃物品，有應注意而未注意之過失云云，委無可採。
  (3)按受害人依民法第191條之1第1項規定請求商品製造人負賠
    償責任，仍應就其損害之發生係因該商品之「通常使用」所
    致乙節，先負舉證責任。於受害人證明其損害之發生與商品
    之通常使用具有相當因果關係前，尚難謂其損害係因該商品
    之通常使用所致，而令商品製造人就其商品負侵權行為之賠
    償責任。經查，本件原告係上開點香器之運送人，並非消費
    者，就該點香器並無「通常使用」之可言，則原告依民法第
    191條之1之規定請求被告賠償，亦屬無據。
  (4)綜上所述，原告依運送契約及侵權行為法律關係，請求被告
    賠償989,883元及利息，為無理由，應予駁回。原告之訴既
    經駁回，其假執行之聲請即失所附麗，應併予駁回。
四、本件事證已臻明確，兩造其餘攻擊防禦方法及所提之證據，
    核與判決結果不生影響，爰毋庸一一論述，併此敘明。
五、訴訟費用負擔之依據：民事訴訟法第78條。
中    華    民    國    99    年    8     月    19    日
                  民事第二庭    法  官  施錫揮
以上正本係照原本作成。
如對判決上訴，應於判決送達後20日內向本院提出上訴狀。如委
任律師提起上訴者，應一併繳納上訴審裁判費。
中    華    民    國    99    年    8     月    19    日
                                書記官  蕭秀吉

司法院資訊處製作；財團法人民間司法改革基金會備份。
